臺灣桃園地方法院刑事判決
                                  111年度審金訴字第565號
公  訴  人  臺灣桃園地方檢察署檢察官
被      告  陳郁宣


選任辯護人  王聖傑律師
            蔡閔涵律師
上列被告因詐欺等案件，經檢察官提起公訴（1111年度偵字第11
866號），被告於準備程序中就被訴事實為有罪之陳述，經告知
簡式審判程序之旨，並聽取公訴人、被告及辯護人之意見後，由
本院合議庭裁定由受命法官獨任進行簡式審判程序，判決如下：
    主  文
丙○○犯如附表一編號1至3主文欄所載之罪，各處如附表一編號1
至3主文欄所載之刑。有期徒刑部分應執行有期徒刑陸月，併科
罰金部分應執行罰金新臺幣貳萬元，罰金如易服勞役，以新臺幣
壹仟元折算壹日。緩刑貳年，並應於本判決確定之日起壹年內，
向公庫支付新臺幣陸萬元。
未扣案之犯罪所得新臺幣參仟元沒收，於全部或一部不能沒收或
不宜執行沒收時，追徵其價額。
    事  實
一、丙○○依其智識及一般社會生活之通常經驗，應可知悉他人將
    來源不明之款項匯入自己帳戶內，再代為提領交付予指定之
    人或加以轉出，將可能為他人遂行詐欺犯罪並致難以追查而
    可掩飾、隱匿詐欺犯罪所得去向，於民國110年8月底前某時
    ，見臉書社群網站徵才廣告，以臉書及通訊軟體LINE與暱稱
    「王俊」（並無證據證明其為未滿18歲之人）聯繫，共同基
    於詐欺取財及掩飾詐欺取財不法犯罪所得去向之犯意聯絡，
    丙○○提供其申設之台新國際商業銀行000-00000000000000號
    帳戶之資料予「王俊」；嗣「王俊」所屬之詐欺集團取得上
    開帳戶資訊後，即共同意圖為自己不法所有，即於如附表一
    所示之時間，以如附表一所示之方式實施詐術，致甲○○、乙○○、丁○○陷於錯誤，將如附表一所示之款項，匯入上開丙○○
    之台新銀行帳戶內。丙○○再依「王俊」之指示如附表編號二
    所示之轉帳及提領。
二、案經甲○○、乙○○、丁○○分別訴由臺中市政府警察局第一分局
    、臺北市政府警察局內湖分局、高雄市政府警察局左營分局
    報告臺灣桃園地方檢察署檢察官偵查起訴。
    理  由
一、證據名稱：
（一）被告丙○○於本院準備程序及審理時之自白。
（二）告訴人甲○○、乙○○、丁○○於警詢時之證述。
（三）告訴人甲○○之存摺內頁影本、告訴人乙○○之台新銀行存入
      憑條、告訴人丁○○之轉帳記錄、台新國際商業銀行110年1
      2月10日台新作文字第11026947號函附被告之開戶資料及
      帳戶交易明細。
二、公訴意旨雖認於事實一之犯行，被告係與稱某真實姓名、年
    籍資料均不詳之成年人及所屬之詐欺集團成員間，共同基於
    三人以上詐欺取財之犯意聯絡所為，然查：
（一）刑法第339條之4第1項第2款之共同詐欺取財罪，其中三人
      以上係屬加重之構成要件要素，所稱三人當指自然人而言
      ，而關於此構成要件要素之證明，應本於嚴格證明法則，
      依檢察官所舉之全部卷證，足認確實有三人以上共同參與
      詐欺取財犯罪之事實為限。
（二）按刑法上犯罪之故意，只須對於犯罪事實有所認識，有意
      使其發生或其發生不違背其本意，仍予以實施為已足，不
      以行為人主觀之認識與客觀事實兩相一致為必要，故行為
      人主觀上欲犯某罪，事實上卻犯他罪時，依刑罰責任論之
      主觀主義思潮，首重行為人之主觀認識，應以行為人主觀
      犯意為其適用原則，必事實上所犯之他罪有利於行為人時
      ，始例外依該他罪處斷。從而行為人主觀上欲犯某罪，但
      事實上所為係構成要件略有不同之他罪，揆之「所犯重於
      犯人所知，從其所知」之法理，自應適用行為人主觀上所
      認識之該罪論處（最高法院92年度台上字第1263號判決意
      旨參照）。亦即犯罪須主觀上對於犯罪事實有所認識，而
      仍實行客觀事實，主觀意思與客觀事實一致，始足構成。
      如行為人對於實行犯罪事實之主觀意思，與客觀事實不相
      一致，而有所犯重於所知情形者，因主觀上欠缺重罪認識
      之故，僅能以輕罪論斷。是故意犯罪之成立，需客觀構成
      要件事實全部實現，行為人主觀上並對構成要件事實之實
      現有認識及意欲，方為已足，亦即主觀（所知）及客觀（
      所犯）必須相互對應，缺一不可。
（三）被告於偵訊中供稱本件犯行僅有接觸網站客服等語，「王
      俊」其人及向告訴人等杜情構節詐騙者，究係一人裝腔分
      飾數角或不止一人，諸此殊乏證據可資審確判明，既如是
      ，再基於「事證有疑，利歸被告，罪疑唯輕」之原則，當
      僅得認參與本件詐財者但只被告與「王俊」之成年人共犯
      詐欺取財犯行，公訴人指參與者尚兼括「王俊」所屬之詐
      騙集團成員，稍有誤解，應予敘明。　　　
四、論罪科刑：
（一）核被告所為，均係犯刑法第339條第1項之詐欺取財罪、洗
      錢防制法第14條第1項之一般洗錢罪。公訴意旨因誤認參
      與本件詐財者尚兼括「王俊」所屬之詐騙集團成員，指被
      告係構成刑法第339條之4第1項第2款之三人以上共同犯詐
      欺取財罪，自屬未洽，惟基本社會事實相同，爰依法變更
      起訴法條逕予審判。
（二）被告與「王俊」，就其所犯如附表一編號1至3所示之洗錢
      犯行，各均有犯意聯絡及行為分擔，均應論以共同正犯。
（三）再按刑法上一行為而觸犯數罪名之想像競合犯，其存在之
      目的，在於避免對於同一不法要素予以過度評價，則自然
      意義之數行為，得否評價為法律概念之一行為，應就客觀
      構成要件行為之重合情形、主觀意思活動之內容、所侵害
      之法益與行為間之關聯性等要素，視個案情節依社會通念
      加以判斷。如具有行為局部之同一性，或其行為著手實行
      階段可認為同一者，得認與一行為觸犯數罪名之要件相侔
      ，而依想像競合犯論擬（最高法院105年度臺非字第66號
      判決意旨參照）。查被告就附表一各編號涉犯詐欺取財及
      一般洗錢之行為，乃屬一行為觸犯數罪名之想像競合犯，
      各應從一重論以一般洗錢罪處斷。
（四）被告先後三次犯行，在時、空上皆明顯可分，自各具獨立
      性且出諸個別犯意為之，應分論併罰。　　　
（五）被告於本院審理中自白洗錢犯罪，應依洗錢防制法第16條
      第2 項規定，減輕其刑。　　
（六）審酌被告提供帳戶予他人，遂行詐欺犯行，且製造金流斷
      點，掩飾詐欺犯罪所得去向，破壞社會治安與金融秩序，
      並造成告訴人及被害人受有財產上之損害，所為實屬不該
      ，而應予非難，復考量被告雖有調解意願，但因告訴人丁○○、乙○○、甲○○經本院合法通知後未到庭與被告進行調解
      ，致使被告無法賠償告訴人等，惟念被告尚能坦承犯行，
      兼衡其犯罪之動機、目的、手段、素行等一切情狀，分別
      量處如附表主文欄所示之刑，及就罰金部分諭知易服勞役
      之折算標準，再就所處有期徒刑、併科罰金部分，分別定
      應執行刑，並就罰金部分，諭知易服勞役之折算標準。
（七）末查被告前未曾因故意犯罪受有期徒刑以上刑之宣告，此
      有臺灣高等法院被告前案紀錄表在卷可稽，被告雖因一時
      失慮觸犯刑章，惟其歷經此次偵查、審判程序後，應能知
      所警惕而無再犯之虞，本院因認所宣告之刑，以暫不執行
      為適當，爰依刑法第74條第1項第1款規定併予宣告緩刑2
      年，以啟自新。又為使被告能自本案深切記取教訓，並確
      實督促被告保持善良品行及強化其法治之觀念，使其日後
      行事更為謹慎，爰依刑法第74條第2項第4款之規定，諭知
      被告應於本判決確定後1年內，向公庫支付新臺幣6萬元，
      冀能使被告確實明瞭其行為所造成之危害，並培養正確法
      治觀念。倘被告違反上開應行負擔之事項且情節重大，依
      刑法第75條之1第1項第4款規定，其緩刑宣告仍得由檢察
      官向本院聲請撤銷，併此指明。
五、沒收：
    按「犯罪所得，屬於犯罪行為人者，沒收之。但有特別規定
    者，依其規定」、「前二項之沒收，於全部或一部不能沒收
    或不宜執行沒收時，追徵其價額」、「第1項及第2項之犯罪
    所得，包括違法行為所得、其變得之物或財產上利益及其孳
    息」、「犯罪所得已實際合法發還被害人者，不予宣告沒收
    或追徵」，刑法第38條之1第1項、第3至5項定有明文。被告
    所犯本案獲得之報酬為新臺幣3,000元，此據其於警詢及偵
    訊時承明，應依刑法第38條之1第1項前段、第3項規定宣告
    沒收，於全部或一部不能沒收或不宜執行沒收時，追徵其價
    額。
據上論斷，應依刑事訴訟法第273 條之1 第1 項、第299 條第1
項前段、第300 條、第310 條之2 、第454 條第1 項，判決如主
文。
本案經檢察官董諭到庭執行職務。
中    華    民    國   111    年   8     月    25     日
                      刑事審查庭  法  官  李佳穎
以上正本證明與原本無異。
如不服本判決應於收受判決後20日內向本院提出上訴書狀，並應
敘述具體理由。其未敘述上訴理由者，應於上訴期間屆滿後20日
內向本院補提理由書（均須按他造當事人之人數附繕本），「切
勿逕送上級法院」。
                                  書記官  蔡萱穎
中    華    民    國   111    年   8     月    25     日
附本件論罪科刑依據之法條：
中華民國刑法第339條
意圖為自己或第三人不法之所有，以詐術使人將本人或第三人之
物交付者，處5 年以下有期徒刑、拘役或科或併科50萬元以下罰
金。
以前項方法得財產上不法之利益或使第三人得之者，亦同。
前二項之未遂犯罰之。
（罰金部分，已依刑法施行法第1 條之1 第1 項規定，貨幣單位
變更為新臺幣）
洗錢防制法第14條
有第二條各款所列洗錢行為者，處 7 年以下有期徒刑，併科新
臺幣 5 百萬元以下罰金。
前項之未遂犯罰之。
前二項情形，不得科以超過其特定犯罪所定最重本刑之刑。
附表一：
編號 告訴人 時間 方式 金額（新臺幣） 　　　主文 1 甲○○ 110年9月2日19時32分、110年9月6日20時、110年9月13日17時35分 某詐欺集團成年成員以通訊軟體LINE向告訴人甲○○佯稱可加入天天彩票網站加以投資等語，致告訴人甲○○陷於錯誤，而依指示於左列時間將右列款項匯至被告所有之台新國際商業銀行000-00000000000000號帳戶。 1,000元、1萬元、2,874元 丙○○共同犯洗錢防制法第14條第1項之洗錢罪，處有期徒刑肆月，併科罰金新臺幣壹萬元，罰金如易服勞役，以新臺幣壹仟元折算壹日 2 乙○○ 110年9月10日12時44分 某詐欺集團成年成員以通訊軟體LINE向告訴人乙○○佯稱可加入天天彩票群組以投資獲利等語，致告訴人乙○○陷於錯誤，而依指示於左列時間將右列款項匯至被告所有之台新國際商業銀行000-00000000000000號帳戶。 1,000元 丙○○共同犯洗錢防制法第14條第1項之洗錢罪，處有期徒刑參月，併科罰金新臺幣壹萬元，罰金如易服勞役，以新臺幣壹仟元折算壹日 3 丁○○ 110年9月14日20時26分 某詐欺集團成年成員以電話向告訴人丁○○佯稱已於FACEBOOK購物，若要取消須按照指示操作網路銀行以辦理解除等語，致告訴人丁○○陷於錯誤，而依指示於左列時間將右列款項匯至被告所有之台新國際商業銀行000-00000000000000號帳戶。 1萬6,055元 丙○○共同犯洗錢防制法第14條第1項之洗錢罪，處有期徒刑肆月，併科罰金新臺幣壹萬元，罰金如易服勞役，以新臺幣壹仟元折算壹日 

       
附表二：
編號 提款時間 提款及匯款金額 1 110年9月5日14時29分 自上開帳戶提領4,000元 2 110年9月6日21時19分 自上開帳戶匯出1,900元 3 110年9月6日21時20分 自上開帳戶匯出8,000元 4 110年9月10日16時21分 自上開帳戶匯出3,968元 5 110年9月13日17時35分 自上開帳戶提款3,000元 6 110年9月14日21時14分 自上開帳戶匯出1萬4,500元